【裁判字號】    95,訴,1744
【裁判日期】    951117
【裁判案由】    毒品危害防制條例
【裁判全文】
臺灣彰化地方法院刑事判決              95年度訴字第1744號
公  訴  人  臺灣彰化地方法院檢察署檢察官
被      告  甲○○
                    （另案在臺灣彰化監獄彰化分監執行中）
上列被告因違反毒品危害防制條例案件，經檢察官提起公訴（95
年度毒偵字第3540號），本院合議庭裁定由受命法官獨任進行簡
式審判程序，茲判決如下：
    主  文
甲○○施用第一級毒品，處有期徒刑捌月，扣案之第一級毒品海
洛因壹包（淨重零點壹貳公克，空包裝重零點肆伍公克）沒收銷
燬之。
    犯罪事實
一、甲○○曾於民國94年間因施用第1 級毒品案件，經本院於95
    年2 月27日以95年度訴字第199 號刑事判決判處有期徒刑6
    月，並於95年3 月20日確定（現執行中；不構成累犯）。其
    前於90年間因施用毒品案件，經本院以90年度毒聲字第634
    號裁定送勒戒處所觀察、勒戒後，認有繼續施用毒品之傾向
    ，經本院以90年度毒聲字第881 號裁定令入戒治處所施以強
    制戒治，並以90年度毒聲字第3011號裁定停止戒治付保護管
    束，於91年3 月5 日保護管束期滿視為強制戒治執行完畢，
    經臺灣彰化地方法院檢察署檢察官以91年度戒毒偵字第244
    號、第245 號為不起訴處分確定。詎其仍不知悔改，明知海
    洛因業經公告為毒品危害防制條例第2 條第2 項所列管之第
    1 級毒品，不得非法持有、施用，復基於施用第1 級毒品海
    洛因之犯意，於前揭強制戒治執行完畢釋放後5 年內，於95
    年8 月29日下午約2 、3 時許，在位於彰化縣鹿港鎮○○○
    道路路旁，將海洛因摻入香菸內點燃施用之方式，施用第1
    級毒品海洛因1 次。嗣經警方於95年8 月30日下午4 時50分
    ，在彰化縣鹿港鎮頂厝里公墓內臨檢查獲，並扣得海洛因1
    包（淨重0.12公克，空包裝重0.45公克），且於95年8 月30
    日下午5 時採尿送驗後，始知上情。
二、案經彰化縣警察局鹿港分局報請臺灣彰化地方法院檢察署檢
    察官偵查起訴。
    理  由
一、本案被告甲○○所犯係死刑、無期徒刑、最輕本刑為3 年以
    上有期徒刑以外之罪，其於準備程序就前揭被訴事實為有罪
    之陳述，經受命法官告知簡式審判程序之旨，並聽取其與公
    訴人之意見後，本院認無不得或不宜改依簡式審判程序進行
    之處，爰依刑事訴訟法第273 條之1 第1 項、第284 條之1
    ，裁定本案由受命法官獨任進行簡式審判程序，合先敘明。
二、訊據被告對其於上揭時、地施用第1 級毒品海洛因之事實，
    於本院審理時（參見本院95年11月13日審判筆錄）坦承不諱
    ，此有現場照片2 張（參見警卷）附卷可參，並有扣案粉末
    1 包，經送驗後係第1 級毒品海洛因（淨重0.12公克，空包
    裝重0.45公克），此有法務部調查局95年9 月25日調科壹字
    第09523020200 號鑑定通知書1 紙（參見本院卷宗）附卷可
    稽。另查：
  (一)被告係於95年8 月30日下午5 時，經臺灣彰化地方法院檢察
    署委託警方採集被告尿液送驗結果，呈嗎啡陽性反應，此有
    詮昕科技股份有限公司95年9 月11日報告編號00000000號濫
    用藥物尿液檢驗報告及委託驗尿代號與真實姓名對照認證單
    各1 紙（參見警卷、偵查卷宗第11頁）附卷可稽，足見被告
    確有施用第1 級毒品海洛因之事實。
  (二)按海洛因施用入人體後水解還原成嗎啡，再循嗎啡之代謝方
    式排出體外，業據行政院衛生署藥物食品檢驗局73藥檢壹字
    第030221號函說明綦詳，且依醫學臨床實驗及根據英國藥學
    會出版Isolationand Indentification of Drugs一書第293
    頁載明：海洛因經注射入人體後，在體內迅速水解成６Mono
    acetyImorphine，再緩緩繼續水解成嗎啡，然後再循嗎啡之
    代謝方式排出，同書第431 至432 頁並載有：嗎啡經注射入
    人體後，約50% 以上於8 小時內自尿中排出，至24小時排出
    約90% ，但48小時後仍有微量可檢出等語。是依上開說明，
    佐以被告前揭尿液檢驗報告，被告自白於前揭時間，有施用
    第1 級毒品海洛因1 次等語，核與前揭事證相符，應堪採信
    。
  (三)另犯毒品危害防制條例第10條施用第1 級毒品之罪者，檢察
    官應先聲請法院裁定將被告令送勒戒處所觀察、勒戒，經觀
    察、勒戒後，認有繼續施用毒品傾向者，應由檢察官裁定聲
    請法院裁定令入戒治處所施以強制戒治，且經強制戒治執行
    完畢釋放後，5 年內再犯第10條之罪，檢察官應依一般刑事
    訴訟程序予以起訴論罪科刑，此觀諸毒品危害防制條例第20
    條第1 項、第2 項、第23條第2 項前段規定自明。經查，被
    告前於90年間因施用毒品案件，經本院以90年度毒聲字第63
    4 號裁定送勒戒處所觀察、勒戒後，認有繼續施用毒品之傾
    向，經本院以90年度毒聲字第881 號裁定令入戒治處所施以
    強制戒治，並以90年度毒聲字第3011號裁定停止戒治付保護
    管束，於91年3 月5 日保護管束期滿視為強制戒治執行完畢
    ，經臺灣彰化地方法院檢察署檢察官以91年度戒毒偵字第24
    4 號、第245 號為不起訴處分確定等情之事實，此有臺灣高
    等法院被告前案紀錄表、臺灣彰化地方法院檢察署刑案資料
    查註紀錄表各1 份附卷可參。被告前既曾因施用毒品案件，
    經強制戒治後，復因施用毒品，其於前開強制戒治執行完畢
    釋放後5 年內，再犯本案施用毒品罪，依毒品危害防制條例
    第23條第2 項之規定，屬應依法論罪科刑之行為，依前開說
    明，本案被告上開所為，係於91年3 月5 日強制戒治執行完
    畢釋放後5 年內，再犯毒品危害防制條例第10條第1 項施用
    第1 級毒品罪，本案事證明確，被告上開犯行洵堪認定。
三、按海洛因為毒品危害防制條例第2 條第2 項第1 款所明定之
    第1 級毒品。核被告所為，係犯同條例第10條第1 項之施用
    第1 級毒品罪。被告持有第1 級毒品進而施用，持有之低度
    行為為施用之高度行為所吸收，不另論持有毒品之罪。又起
    訴書雖記載被告於95年8 月15日、95年8 月30日接連施用第
    1 級毒品犯行，然業經公訴人於本院審理中更正起訴事實為
    被告於95年8 月29日下午約2 、3 時許，施用第1 級毒品1
    次，附此敘明。爰審酌被告前因施用毒品案件，經強制戒治
    執行完畢釋放後，仍未能徹底戒絕毒品，復於94年間因施用
    第1 級毒品案件，經本院於95年2 月27日以95年度訴字第19
    9 號刑事判決判處有期徒刑6 月，並於95年3 月20日確定（
    現執行中；不構成累犯），此有臺灣高等法院被告前案紀錄
    表、臺灣彰化地方法院檢察署刑案資料查註紀錄表各1 份存
    卷可考，復犯本案施用毒品罪，顯見其無戒毒悔改之意，惟
    念其施用毒品之次數僅有1 次，且施用毒品乃自戕一己之身
    體健康，尚未對他人造成危害，且犯後已坦承犯行，態度良
    好等一切情狀，量處如主文所示之刑。
四、又毒品危害防制條例第18條第1 項前段之規定，乃刑法第38
    條第1 項第1 款之特別規定，此所稱查獲之毒品，係指有罪
    判決書於事實欄內，已經認定為被告有罪事實之毒品，即足
    當之，不以仍屬於被告所有者為限（最高法院92年度臺非字
    第297 號裁判要旨參照）。經查，扣案之粉末1 包（淨重0.
    12公克，空包裝重0.45公克），經送驗後係第1 級毒品海洛
    因，已如前述，且該包裝海洛因之塑膠袋，業已無法與毒品
    析離，均屬違禁物，不問是否屬於犯人所有與否，依毒品危
    害防制條例第18條第1 項前段規定，併予宣告沒收銷燬之。
    又鑑定耗損之毒品，既已滅失，即無庸併予宣告沒收銷燬，
    附此敘明。
據上論斷，應依刑事訴訟法第273 條之1 第1 項、第299 條第1
項前段，毒品危害防制條例第10條第1 項、第18條第1 項前段，
判決如主文。
本案經檢察官吳芙如到庭執行職務。
中    華    民    國    95    年    11    月    17    日
                  刑事第一庭          法  官  唐中興
以上正本證明與原本無異。
如不服本判決，應於判決送達後十日內向本院提出上訴狀 (須附
繕本 )。
中    華    民    國    95    年    11    月    17    日
                                      書記官  施惠卿
【附錄本案判決論罪科刑法條全文】：
毒品危害防制條例第10條
施用第1級毒品者，處6月以上5年以下有期徒刑。
施用第2級毒品者，處3年以下有期徒刑。


司法院資訊處製作；財團法人民間司法改革基金會備份。
